【裁判字號】    95,交易,694
【裁判日期】    970930
【裁判案由】    過失傷害
【裁判全文】
臺灣士林地方法院刑事判決             95年度交易字第694號
公  訴  人  臺灣士林地方法院檢察署檢察官
被      告  甲○○
上列被告因過失傷害案件，經檢察官提起公訴（95年度偵字第10
320 號），因被告於準備程序中為有罪之陳述，本院合議庭裁定
由受命法官獨任行簡式審判程序，並判決如下：
    主  文
甲○○因過失傷害人致重傷，處有期徒刑陸月，如易科罰金，以
銀元佰元即新臺幣玖佰元折算壹日，減為有期徒刑月，如易
科罰金，以銀元佰元即新臺幣玖佰元折算壹日。
    事實及理由
一、本件犯罪事實、證據，除引用檢察官起訴書之記載外（如附
    件），就犯罪事實補充如下：被害人乙○○因本次車禍受有
    尿道斷裂、動脈及靜脈性陽萎之重傷害。另就證據部分補充
    ：被告甲○○於本院審理時之自白、被害人乙○○於國立臺
    灣大學醫學院附設醫院就診之病歷資料、國立臺灣大學醫學
    院附設醫院97年3 月11日校附醫秘字第0970001527號函、97
    年3 月24日校附醫秘字第0970202678號函各1 份。
二、被告行為後，刑法業於94年2 月2 日修正公佈，並於95年7
    月1 日施行，參酌最高法院95年5 月23日刑事庭第8 次會議
    決議，修正後刑法第2 條第1 項之規定，係規範行為後法律
    變更所生新舊法律比較適用之準據法，於刑法施行後，應適
    用修正後刑法第2 條第1 項之規定，為「從舊從輕」之比較
    。另於比較時應就罪刑有關之共犯、未遂犯、想像競合犯、
    牽連犯、連續犯、結合犯，以及累犯加重、自首減輕暨其他
    法定加減原因（如身份加減）與加減比例等一切情形，本於
    統一性及整體性原則，綜其全部罪刑之結果而為比較，茲就
    比較情形分述如下：
    (一)刑法第10條第4 項關於刑法重傷定義之規定，其中第10條
      第4 項第6 款：「其他於身體或健康，有重大不治或難治
      之傷害」規定，於修正前後規定完全相同，並未變動其內
      容，對被告而言並無有利或不利之情形，自不生新舊法比
      較之問題。
    (二)刑法第284 條第1 項後段之過失致重傷罪，法定刑為「1
      年以下有期徒刑、拘役或5 百元以下罰金。1 」，而依修
      正後之刑法施行法第1 條之1 之規定：「中華民國94年1
      月7 日刑法修正施行後，刑法分則編所定罰金之貨幣單位
      為新臺幣。94年1 月7 日刑法修正時，刑法分則編未修正
      之條文定有罰金者，自94年1 月7 日刑法修正施行後，就
      其所定數額提高為30倍。但72年6 月26日至94年1 月7 日
      新增或修正之條文，就其所定數額提高為3 倍。」，另修
      正後刑法第33條第5 款規定：「罰金為新臺幣1,000 元以
      上。」，是依修正後之規定，刑法第284 條第1 項後段之
      過失致重傷罪所得科處之罰金刑最高為新臺幣15,000元，
      最低為新臺幣1, 000元。然依被告行為時之刑罰法律，即
      罰金罰鍰提高標準條例第1 條前段規定之提高倍數10倍及
      修正前刑法第33條第5 款規定之罰金最低額1 元計算，該
      罪之罰金刑最高為銀元500 元，最低額為銀元1 元，若換
      算為新臺幣，最高額雖與新法同為新臺幣15,000元，然最
      低額僅為新臺幣3 元，是以修正前之規定較有利於被告。
    (三)被告行為時之刑法第41條第1 項前段規定：「犯最重本刑
      為5 年以下有期徒刑以下之刑之罪，而受6 個月以下有期
      徒刑或拘役之宣告，因身體、教育、職業、家庭之關係或
      其他正當事由，執行顯有困難者，得以1 元以上3 元以下
      折算1 日，易科罰金。」，上開易科罰金折算標準，並依
      被告行為時之罰金罰鍰提高標準條例第2 條前段（現已刪
      除，下稱修正前罰金罰鍰提高標準條例第2 條）規定，就
      其原定數額提高為100 倍折算1 日，則被告行為時之易科
      罰金折算標準，應以銀元100 元以上300 元以下折算1 日
      ，經折算為新臺幣後，應以新臺幣300 元以上900 元以下
      折算1 日；被告行為後之修正後刑法第41條第1 項前段則
      規定：「犯最重本刑為5 年以下有期徒刑以下之刑之罪，
      而受6 個月以下有期徒刑或拘役之宣告者，得以新臺幣1,
      000 元、2,000 元或3,000 元折算1 日，易科罰金。」，
      經比較修正前後之易科罰金折算標準，以適用被告行為時
      之修正前刑法規定，並同時引用被告行為時之修正前罰金
      罰鍰提高標準條例第2 條之規定，較有利於被告，則應依
      修正後刑法第2 條第1 項前段，適用修正前刑法第41條第
      1 項前段規定，定其易科罰金之折算標準。
    (四)修正前刑法第62條係規定：「對於未發覺之罪自首而受裁
      判者，減輕其刑。但有特別規定者，依其規定。」；修正
      後則規定：「對於未發覺之罪自首而受裁判者，得減輕其
      刑。但有特別規定者，依其規定。」，修正前自首係必減
      ，而修正後為得減，是以修正前之規定較有利於被告。
    (五)綜合上開比較結果，揆諸前開說明，就上開法律應依修正
      後刑法第2 條第1 項前段之規定，一體適用修正前即行為
      時之法律。
三、核被告所為，係犯刑法第284 條第1 項後段之過失致重傷罪
    。公訴意旨認被告所為，涉犯同條項前段之普通過失傷害罪
    嫌，容有未洽，惟因社會基礎事實同一，本院爰依法變更起
    訴法條而審理之。被告於肇事後，親自報案，事後仍留在現
    場，在未被有偵查犯罪職權之公務員發覺前，向據報前往現
    場處理車禍之警員坦承為肇事者並願接受裁判等情，有臺北
    市○○○○○道路交通事故肇事人自首情形紀錄表1 紙附卷
    可憑（見95年度他字第1634號卷第42頁），被告係對於未發
    覺之犯罪自首而接受裁判，應依修正前刑法第62條前段規定
    ，減輕其刑。爰審酌被告素行尚稱良好，本件係因會車疏失
    而肇事，致被害人乙○○受有難治之重傷害，被告犯罪後坦
    承犯行，惟因賠償金額過高，迄今尚未與被害人達成民事和
    解，無法獲得被害人諒解，並參酌其之品行、智識、兩造過
    失程度等一切情狀，量處如主文所示之刑，並諭知易科罰金
    之折算標準。因本件被告犯罪時間在96年4 月24日以前，且
    非中華民國96年罪犯減刑條例第3 條第1 項所定不予減刑之
    罪，則依該條例第2 條第1 項第3 款、第7 條之減刑規定，
    應減其宣告刑二分之一，並諭知易科罰金之折算標準，以資
    懲儆。
四、依刑事訴訟法第273 條之1 第1 項、第299 條第1 項前段、
    第300 條、第310 條之2 、第454 條第2 項，刑法第2 條第
    1 項前段、第284 條第1 項後段、修正前刑法第62條前段、
    第41條第1 項前段，刑法施行法第1 條之1、 修正前罰金罰
    鍰提高標準條例第2 條，現行法規所定貨幣單位折算新臺幣
    條例第2 條，中華民國96年罪犯減刑條例第2 條第1 項第3
    款、第7 條，判決如主文。
五、如不服本判決，應於收受送達後10日內向本院提出上訴書狀
    ，其未敘述上訴之理由者並得於提起上訴後20日內向本院補
    提理由書。
本案經檢察官余秉甄到庭執行職務。
中    華    民    國    97    年    9     月    30    日
                  刑事第七庭法  官  高雅敏
以上正本證明與原本無異。
                            書記官  陳映羽
中    華    民    國    97    年    9     月    30    日
附錄本案論罪科刑法條
刑法第284條第1項
因過失傷害人者，處6 月以下有期徒刑、拘役或5 百元以下罰金
，致重傷者，處1 年以下有期徒刑、拘役或5 百元以下罰金。


司法院資訊處製作；財團法人民間司法改革基金會備份。
